【裁判字號】    96,自,223
【裁判日期】    971015
【裁判案由】    詐欺等
【裁判全文】
臺灣臺北地方法院刑事判決               96年度自字第223號
自  訴  人  三商電腦股份有限公司
法定代理人  陳翔立
自訴代理人  吳志勇律師
被      告  甲○○
選任辯護人  許佳雯律師
上列被告因詐欺案件，經自訴人提起自訴，本院判決如下：
    主      文
本件自訴不受理。
    理      由
一、本件自訴意旨略以：案外人激態科技股份有限公司（下稱激
    態公司）向自訴人佯稱其已接獲大量資訊設備之訂單，惟其
    對外知名度不夠、債信亦不足，於電腦銷售通路上游廠商交
    易額度不夠，難以向各資訊設備通路商取得較為優惠之交易
    條件，需借用自訴人之銷售額度為由，欲採用由自訴人先向
    上游廠商購買再轉售予激態公司之模式，進行多層次買賣縮
    短給付交易。自訴人考量商品競爭性、價格上優勢、付款等
    條件後，於民國92、93年間與激態公司進行13筆交易，惟93
    年2月間自訴人未收到激態公司之應付帳款，向激態公司請
    款時，激態公司表示貨物驗收有問題，待驗收完畢即會付款
    ，自訴人等待至同年3月初，發現激態公司另一筆款項亦未
    支付，遂調閱與激態公司往來資料，瞭解激態公司所謂驗收
    有問題究竟為何，並詢問與激態公司往來的四家廠商（達致
    通商股份有限公司、諾得科技股份有限公司、聯強國際股份
    有限公司、精業股份有限公司，下稱達致公司、諾得公司、
    聯強公司、精業公司）有關貨物的問題、調閱貨物序號及批
    號，惟四家廠商均稱貨物係由原廠直接送給客戶，渠等無法
    提供批號及序號。嗣自訴人於93年3月中發現四家廠商的供
    貨商均為魔音科技股份有限公司（下稱魔音公司）或魔鏡生
    活事業有限公司（下稱魔音公司），其董監事資料與激態公
    司有重疊情形，遂請激態公司陳光隆出面與自訴人及其他廠
    商開會，詎料93年3月19日激態公司陳光隆於會議中表示事
    實上沒有貨，自訴人至此始知與激態公司間部分交易為無實
    貨存在之不實交易，並非自訴人認知中有貨之多層次買賣縮
    短給付交易，自訴人乃以被害人自居向警方提出舉發，經臺
    灣臺北地方法院檢察署檢察官對案外人談玉新、陳光隆、吳
    文智、李靜雯、陳春竹、談玉鳳等人提起公訴，現正繫屬於
    本院刑事庭審理中（95年度重訴字第139號）。惟自訴人聲
    請閱覽激態案卷宗後，竟發現不論自訴人、精技公司或永捷
    利公司所知之交易流程均非全貌，自訴人公司係在不知情中
    受利用成為不實過水交易之一環，若非被告甲○○等人意欲
    利用自訴人等公司以遂其不實過水交易之目的，被告何需隱
    瞞交易實情而為不同陳述？被告甲○○等人顯係顧慮自訴人
    等公司若察覺實際上為不實過水交易將拒絕與其交易，因此
    羅織偽詞分向各家廠商要約進行交易，是被告甲○○與「激
    態案」被告等人共謀詐欺，居間分向上下游廠商串場施行詐
    術，傳遞與事實不符合之資訊，且與激態公司有密切資金往
    來，顯係收受「激態案」之不法報酬，被告甲○○實為「激
    態案」之共同正犯，核其所為，係犯刑法第339條第1項之詐
    欺取財罪嫌，為此提起自訴等語。
二、按自訴，應向管轄法院提出自訴狀為之；自訴狀應記載下列
    事項：一、被告之姓名、性別、年齡、住所或居所，或其他
    足資辨別之特徵。二、犯罪事實及證據並所犯法條；前項犯
    罪事實，應記載構成犯罪之具體事實及其犯罪之日、時、處
    所、方法；自訴狀應按被告之人數，提出繕本，刑事訴訟法
    第320條第1項至第4項定有明文，此乃提起自訴法律上必備
    之程式。次按起訴或其他訴訟行為，於法律上必備之程式有
    欠缺而其情形可以補正者，法院應定期間，以裁定命其補正
    ，同法第273條第6項規定甚明，該關於公訴程序之條文，依
    同法第343條規定，於自訴程序亦有所準用。是上開提起自
    訴之法定必備程式，如有欠缺而其情形可補正者，法院應定
    期間命其補正；惟如逾期未補正或補正不完備者，其自訴之
    程序既違背規定，自應諭知不受理判決，並得不經言詞辯論
    為之，刑事訴訟法第343條、第303條第1款、第307條規定甚
    明。
三、經查：本件自訴人三商電腦股份有限公司提起本件自訴，固
    已委任律師為代理人，惟自訴人所提刑事自訴狀所記載之「
    犯罪事實」，僅略載：伊原與激態公司合作進行多層次買賣
    縮短給付交易，惟嗣後發現部分交易實為無實貨存在之不實
    交易，依「激態案」相關人員葉步國、鄭文琇、談玉新於刑
    事警察局及檢察官訊問時所言，被告甲○○係共同基於不法
    所有之意圖，故意與激態公司陳春竹等人分向上下游廠商傳
    遞錯誤資訊，自訴人因而受利用與激態公司進行不實過水交
    易，甲○○實為「激態案」之共同正犯等語（見96年12月28
    日刑事自訴狀），惟並未記載構成犯罪之具體事實及所指訴
    被告甲○○犯罪之日、時、處所、方法，致無從特定犯罪事
    實；嗣自訴人所提97年1月29日刑事準備(一)狀，亦僅依「激
    態案」中聯強公司業務經理陳鴻昌、達致公司董事長高思復
    、精業公司業務人員夏演勤、諾得公司董事長王文賢、聯強
    公司國內帳管處資深經理蘇志慶、被告甲○○等人於警詢及
    偵訊時之陳述，指訴被告甲○○共同基於不法所有之意圖，
    與激態公司陳春竹分向上下游廠商傳遞與事實不符合之資訊
    ，使自訴人等公司產生錯誤認知，而遭利用與激態公司進行
    不實過水交易等語，仍泛指被告甲○○與激態案之涉案人員
    共同施用詐術，渠等為共同正犯云云，而未就被告甲○○如
    何構成犯罪之具體事實、犯罪之日、時、處所、方法等加以
    特定，尤其詐欺犯罪之受詐騙金額為何，亦未敘明；所載證
    據部分更僅援引臺灣臺北地方法院檢察署檢察官94年度偵字
    第189號、94年度偵字第2898號起訴書及「激態案」之相關
    人員警詢、偵訊筆錄、匯款紀錄，而未提出與犯罪事實相對
    應之證據，就該等所謂不實過水交易之訂購單、估價單、出
    貨單、發票等單據文件，更付之闕如而全未提出，致本院無
    從對自訴之犯罪事實加以審酌，其起訴之程式顯有未備。本
    院因而於97年6月5日準備程序中，當庭諭請自訴代理人應就
    本件被告具體犯罪事實，依起訴書或相類似之格式，提出書
    狀具體表明，並應整理證據清單，臚列相關供述及非供述證
    據及相對應之待證事實，並記明筆錄在案，惟代理人仍遲未
    補正，本院乃於97年9月3日裁定，定期命自訴人應提出書狀
    補正記載具體犯罪事實（含犯罪之日、時、處所、方法）及
    相對應之證據，該裁定送達自訴人後，自訴人雖於同年9月
    12日提出刑事補充自訴理由狀，就與被告相關之八筆交易、
    其交易時間、過程等涉犯詐欺之事實及相關事證整理附表，
    惟細譯該等附表，僅將原自訴意旨之文字敘述內容改以表格
    方式呈現而已，然仍未依裁定補正其所指訴被告犯罪之日、
    時、處所、方法及具體犯罪事實，亦未另行提出其他足與犯
    罪事實相對應之證據，致本院無從對自訴之犯罪事實及證據
    加以審酌，是其對本院裁定補正之事項，形同逾期未補正，
    其自訴之程序顯然違背刑事訴訟法第273條第6項、第320條
    、第343條等規定，於法尚有未合。
四、綜上，自訴人提起本件自訴之程序違背規定，揆諸上揭說明
    ，爰不經言詞辯論，逕為諭知不受理之判決。
據上論斷，應依刑事訴訟法第343條、第303條第1款、第307條，
判決如主文。
中    華    民    國    97    年    10    月    15    日
                  刑事第十一庭  審判長法  官  劉方慈
                                      法  官  黃紹紘
                                      法  官  林庚棟
以上正本證明與原本無異。
自訴人如不服本判決，應於判決送達後10日內，向本院提出上訴
狀；上訴書狀應敘述具體理由，未敘述上訴理由者，應於上訴期
間屆滿後20日內補提上訴理由書於本院。
                                      書記官  殷玉芬
中    華    民    國    97    年    10    月    16    日


司法院資訊處製作；財團法人民間司法改革基金會備份。
